臺灣高雄地方法院刑事判決　　　　　　 96年度簡上字第567號
上　訴　人
即　被　告　甲○○
上列上訴人因詐欺案件，不服本院高雄簡易庭96年度簡字第2531
號第一審判決（臺灣高雄地方法院檢察署檢察官聲請簡易判決處
刑案號：96年度偵字第6593號），提起上訴，本院管轄之第二審
合議庭判決如下：
    主  文
原判決撤銷。
甲○○幫助犯詐欺取財罪，處有期徒刑貳月，如易科罰金，以銀
元參百元即新臺幣玖佰元折算壹日。減為有期徒刑壹月，如易科
罰金，以銀元參百元即新臺幣玖佰元折算壹日。
    事實及理由
一、按被告以外之人於審判外之陳述，雖不符前4 條之規定，而
    經當事人於審判程序同意作為證據，法院審酌該言詞陳述或
    書面陳述作成時之情況，認為適當者，亦得為證據，刑事訴
    訟法第159 條之5 定有明文；故當事人如放棄對原供述人之
    反對詰問權，於審判程序表示同意該等傳聞證據可作為證據
    ，除法院認該傳聞證據欠缺適當性外，自可承認其證據能力
    。經查，關於本案屬於審判外陳述之傳聞證據，公訴人、上
    訴人即被告甲○○於審判程序均同意作為證據，且經本院審
    酌該證據作成情況均無不適當之情形，是依上開規定，認得
    作為本案證據。
二、經本院審理結果，認原審判決之認事、用法及量刑均無不當
    ，應予維持，並均引用附件第一審刑事簡易判決書（含聲請
    簡易判決處刑書）事實、證據及理由之記載。
三、上訴人即被告不服原審判決，具狀提起上訴，辯稱：上訴人
    雖在95年5 月6 日，隨同楊凱閔前往高雄市新興區○○○路
    137 號「豐豪資訊有限公司」申辦行動電話門號0000000000
    號易付卡，並交付楊凱閔之事實，但當天上訴人太太乙○○
    亦有同行，當場曾質問楊凱閔：需要上訴人易付卡門號是作
    何項業務聯絡使用，會否交付第三人使用等語，經楊凱閔表
    明：乃供現職金融業務聯絡用等語，並保證絕對不會交給第
    三人使用，上訴人才安心交付前開門號易付卡，也因此，上
    訴人對於該門號流入詐騙集團之手之情，並無法預見，也沒
    有不確定故意幫助他人實施詐欺犯罪之情形云云。經查：
  (一)證人即被告之妻乙○○雖於本院到庭證述如下：「（上訴人
    即被告問：那天我在辦手機的時候，是否因為楊凱閔的業務
    需要要求我幫他辦門號，所以我才用我的名義辦手機提供他
    使用？）是的。」、「（上訴人即被告問：那天在辦門號的
    時候，楊凱閔有說因為業務上需要，妳有沒有聽到他說他是
    在做銀行的掮客需要很多門號，所以才要我辦門號給他使用
    ？）有，他說他自己要使用。」、「（上訴人即被告問：那
    天辦理門號完之後，他是不是有說用了一年之後，就會把門
    號還給我？）經檢察官異議後，修正問題為：（當初妳在場
    的時候，楊凱閔怎麼跟我講門號要怎麼使用？）他有說使用
    一段時間之後會歸還給你。」。但證人與被告乃為夫妻，本
    在感情、生活上利害關係密切，而有迴護被告動機，再證人
    前開證言，係出於被告前揭帶有強烈誘導詰問下而來，證言
    之證明力更足容疑，應詳加審究相關事證，以查與事實是否
    相符，不可逕據以為有利被告之認定，先此敘明。
  (二)據被告自承，有以自己名義申辦共7 支易付卡行動電話門號
    給楊凱閔之情。除此之外，被告之妻乙○○亦因楊凱閔透過
    被告向其要求，也以自己名義辦了5 支易付卡行動電話交付
    之，此情復據證人乙○○陳明在卷。按行動電話申辦實務，
    對於申請人之職業、資力、信用條件等均無特別要求，證人
    乙○○在本院審理時，亦證稱：在以自己名義申辦門號之時
    ，只需要提供身份證、健保卡予通訊行人員核對，此外，通
    訊行並未對其資力、信用狀況作任何查證等情在卷。被告係
    大學畢業受過高等教育之人（請參見95年10月12日被告調查
    筆錄年籍資料欄），不但身心健全，才智見識更應較一般成
    年人為優，而非年幼無知或與社會隔絕之人，依其能力及社
    會生活經驗，應深知不法犯罪集團，經常有利用他人名義申
    辦之易付卡門號，做為聯絡工具，以隱匿其等形跡，規避執
    法人員之查緝之行為，且上開情事亦再三為媒體所披露、報
    導；則楊凱閔對於被告夫妻，短時間內竟要求代申辦達12之
    易付卡行動電話供其使用，被告對於該等門號被利用作為實
    行詐欺犯罪之工具一事應有所預見，卻仍未報警，使犯罪集
    團終得遂行詐欺目的，顯見其已預見所提供之易付卡行動電
    話門號將供他人作為財產犯罪之用，並不違反其本意，其自
    有幫助他人從事財產犯罪之不確定故意甚明。
  (三)從而，被告並無幫助他人財產犯罪故意云云，顯屬事後卸責
    之詞，不足採信；是被告以此為由提起上訴，為不足取。被
    告幫助詐欺取財犯行，事證已臻明確，應予以依法論科。
四、新舊法比較：本件被告行為後，刑法部分條文於95年7 月1
    日修正公布後施行，茲應依刑法第2 條之規定，為法律適用
    從新或從輕之比較：
  (一)就法定罰金刑最低刑度之變更：
    刑法第339 條第1 項詐欺取財罪之主刑為5 年以下有期徒刑
    、拘役或科或併科銀元一千元以下罰金。本件被告犯罪時（
    即95年6 月間）之刑法就罰金刑之規定，依修正前刑法第33
    條第5 款規定，罰金刑應處銀元一元以上，並應依修正前罰
    金罰鍰提高標準條例第1 條規定，就其原定數額得提高為2
    倍至10倍，但法律已依一定比率規定罰金或罰鍰之數額或倍
    數者，依其規定。惟95年7 月1 日施行之修正後刑法第33條
    第5 款則規定：「罰金：新臺幣一千元以上，以百元計算之
    」，而95年6 月14日修正公布之刑法施行法第1 條之1 第2
    項規定：「94年1 月7 日刑法修正時，刑法分則編未修正之
    條文定有罰金者，自94年1 月7 日刑法修正施行後，就其所
    定數額提高為30倍，但72年6 月26日至94年1 月7 日新增或
    修正之條文，就其所定數額提高為3 倍」，經比較修正前後
    之罰金刑輕重，該罰金刑之最低刑度於修法後已有加重，故
    以95年7 月1 日修正公布施行前之規定較有利於被告，應依
    刑法第2 條第1 項前段規定，適用行為時之法律，亦即適用
    修正前之刑法規定科刑。
  (二)罰金刑之加重減輕：罰金刑之加重，依修正後刑法第67條規
    定，其最高度及最低度同加重之，較修正前刑法第68條所定
    ，僅加重其最高度，不利於被告。而罰金刑之減輕，依修正
    後刑法第67條規定，其最高度及最低度同減輕之，較修正前
    刑法第68條所定，僅減輕其最高度，有利於被告。
  (三)易科罰金之標準：依修正前刑法第41條第1 項前段規定，係
    得以1 元以上3 元以下折算1 日，易科罰金。另依現行法規
    所定貨幣單位折算新臺幣條例第2 條規定，現行法規所定金
    額之貨幣為圓、銀元或元者，以新臺幣元之3 倍計算，及依
    修正前罰金罰鍰提高標準條例第2 條（現已刪除）規定，依
    刑法第41條易科罰金者，就其原定數額提高為100 倍折算1
    日，故被告行為時之易科罰金折算標準，得以銀元100 元以
    上300 元以下折算1 日，經折算為新臺幣後，應以新臺幣
    300 元以上900 元以下折算1 日。惟依修正後刑法第41條第
    1 項前段則規定，係得以新臺幣1000元、2000元或3000元折
    算1 日，易科罰金。比較修正前後之易科罰金折算標準，以
    修正前刑法規定，較有利於被告。
  (四)又修正前刑法第30條第1 項原為「幫助他人犯罪者，為從犯
    。雖他人不知幫助之情者，亦同」，修正後則為「幫助他人
    實行犯罪行為者，為幫助犯。雖他人不知幫助之情者，亦同
    」，乃屬文字之修正，要非法條之構成要件或法律效果發生
    變動，自非屬法律之變更，不生比較新舊法之問題。
  (五)經綜合上述全部罪刑比較結果，被告行為後之法律除罰金刑
    減輕部分外，均於被告較為不利，故本件上開法律變更情形
    ，應依刑法第2 條第1 項前段規定，適用95年7 月1 日修正
    施行前之法律論處。
五、核被告所為，係基於幫助他人詐欺之不確定故意，提供行動
    電話門號予詐騙集團而助益詐欺行為之實行，係犯刑法第33
    9 條第1 項詐欺罪之幫助犯，依刑法第30條第2 項，按正犯
    之刑減輕之。
六、原審對被告論罪科刑固非無見，惟原審判決後，中華民國96
    年罪犯減刑條例於96年7 月16日公布施行，本件被告犯行合
    於減刑條件，應予減刑，原審未及審酌適用該條例，容有未
    合。被告以原審判決過重為由提起上訴，雖無理由（詳後述
    ），惟原判決既有前述瑕疵，自應由本院予以撤銷改判。審
    酌被告提供行動電話門號幫助他人詐欺取財，既助長他人犯
    罪，增加政府查緝困難，危害交易秩序與社會治安，且造成
    本案被害人之財產損失，犯後雖自承上開行動電話門號為其
    所申辦，申辦後即交由楊凱閔，未曾使用等語，但始終矢口
    否認幫助詐欺取財犯行，態度不佳，並斟酌被害人所受損失
    新臺幣5 千元尚屬輕微等一切情狀，認原審量處被告有期徒
    刑2 月應屬允恰，是仍量處如原審所示之刑。本院並考量本
    件犯罪情節且斟酌上情及警詢筆錄所載被告係大學畢業、自
    由業、經濟狀況小康等情，諭知易科罰金之折算標準。又被
    告犯罪之時間在96年4 月24日以前，合於中華民國96年罪犯
    減刑條例之規定，應依該條例第2 條第1 項第3 款、第7 條
    ，減其宣告刑二分之一，同時諭知其宣告刑及減得之刑，並
    再諭知易科罰金之折算標準，以資懲儆。
七、據上論斷，依刑事訴訟法第455 條之1 第1 項、第3 項、第
    369 條第1 項前段、第373 條、第364 條、第299 條第1項
    前段，刑法第2 條第1 項前段、第339 條第1 項、第30 條
    第1 項前段、第2 項，修正前刑法第33條第5 款、第68 條
    、第41條第1 項前段，罰金罰鍰提高標準條例第1 條前段、
    修正前罰金罰鍰提高標準條例第2 條，現行法規所定貨幣單
    位折算新臺幣條例第2 條，中華民國九十六年罪犯減刑條例
    第2 條第1 項第3 款、第4 條、第7 條，判決如主文。
本案經檢察官王邦安到庭執行職務。
中　　華　　民　　國　　96　　年　　11　　月　　21　　日
                刑事第六庭   審判長 法　官  曾逸誠
                                    法  官  王  琁
                                    法  官  陳思睿
以上正本證明與原本無異。
不得上訴。
中　　華　　民　　國　　96　　年　　11　　月　　21　　日
　　　　　　　　　　　　　　　　　　書記官  何慧娟
